【裁判字號】    99,台上,7783
【裁判日期】    991216
【裁判案由】    違反毒品危害防制條例等罪
【裁判全文】
最高法院刑事判決            九十九年度台上字第七七八三號
上  訴  人  簡玉真
上列上訴人因違反毒品危害防制條例案件，不服台灣高等法院中
華民國九十九年十月七日第二審判決（九十九年度上訴字第二四
九一號，起訴案號：台灣士林地方法院檢察署九十九年度偵字第
一三０七號），提起上訴，本院判決如下：
    主  文
上訴駁回。
    理  由
按刑事訴訟法第三百七十七條規定，上訴於第三審法院，非以判
決違背法令為理由，不得為之。是提起第三審上訴，應以原判決
違背法令為理由，係屬法定要件。如果上訴理由書狀並未依據卷
內訴訟資料，具體指摘原判決不適用何種法則或如何適用不當，
或所指摘原判決違法情事，顯與法律規定得為第三審上訴理由之
違法情形，不相適合時，均應認其上訴為違背法律上之程式，予
以駁回。本件上訴人簡玉真上訴意旨略以：(一)原判決附表（下稱
附表）一編號30、33部分，上訴人於原審民國九十九年七月二十
一日庭訊時已表示因擔心遭禁見，故於第一審承認全部犯罪事實
。依證人曹楊劉於警詢之供述與九十八年八月二十三日十二時十
五分二十秒及同年月二十六日八時三十五分十五秒之電話監聽譯
文，可認上訴人於該二次並未販賣海洛因予曹楊劉。(二)附表一編
號6、7部分，上訴人於原審陳明電話監聽譯文之內容，並非上訴
人販賣海洛因予李裕民，而是李裕民來電暗示其有海洛因欲販賣
，因上訴人不解其意，故再加詢問，後猜測其意為有價值新台幣
（下同）九千元之海洛因之門路，便答以我問一下，因若從中介
紹買賣成功，李裕民會有紅利或海洛因可取用。至於九十八年十
二月十六日下午一時三十六分許電話監聽譯文，則為李裕民向上
訴人要求無償施打海洛因。是李裕民之證詞尚有爭議，請再查明
。(三)附表一編號11部分，陳志宏之證詞不實。陳志宏因不敢得罪
陳聰復而嫁禍於上訴人，陳志宏常因無錢購買海洛因而向上訴人
要求無償取用，並有贈送上訴人皮包以求無償施用之舉，經上訴
人拒絕多次，故懷恨在心。(四)附表一編號34、42部分，原判決記
載重量不詳之海洛因，均屬不實之證詞。曹楊劉、陳志宏、黃貴
頌、陳均和等人均係陳聰復之小弟，上訴人一時為毒品所害，因
購入海洛因供自己施用之現金有限，才甘冒重罪之風險。(五)陳聰
哲之供詞前後不一。其於警詢時證稱不知何時開始向上訴人購買
毒品，印象所及交易二次，每次都是五百元等語，附表一編號42
部分，於監聽譯文並未明確記載交易金額，自應從有利於上訴人
之認定，認定交易金額為五百元。陳聰哲之證詞關於販賣毒品次
數部分，亦有爭議。陳均和之證詞與事實不符，實際交易應僅有
附表一編號12至18及27、28共八次而已。(六)上訴人於九十九年一
月二十一日偵訊時已自白犯行，於原審亦承認全部犯罪事實，應
符合毒品危害防制條例第十七條第二項減刑之規定，原判決未予
減刑，適用法律容有錯誤。並因上訴人有毒癮，為賺取微利支應
施用毒品開銷而一時失慮，依犯罪情節，應有情輕法重之情形，
請鈞院惠依刑法第五十九條酌減云云。惟查原判決依憑上訴人之
部分自白，證人王志民、李裕民、戴子傑、陳志宏、陳均和、曹
楊劉、陳聰哲之證言，0000000000號行動電話之通訊
監察書及分別與王志民（0000000000號行動電話）、
李裕民（00000000、0000000000、0000
000000號行動電話）、戴子傑（0000000000號
行動電話）、陳志宏（0000000000號行動電話）、陳
均和（0000000000號行動電話）、曹楊劉（0000
000000號行動電話）及陳聰哲（0000000000、
0000000000號行動電話）等人通話之通訊監察錄音、
譯文，上訴人之台灣高等法院前案紀錄表等證據，資以認定上訴
人有原判決事實欄所記載之犯罪事實，因而撤銷第一審關於上訴
人販賣第一級毒品四十四罪刑部分之科刑判決，改判論處上訴人
犯如附表一所示販賣第一級毒品四十四罪刑（均累犯，各處如附
表一編號1至44 宣告刑欄所示之主刑及從刑），已詳述其依憑之
證據及認定之理由。對於上訴人否認有販賣毒品海洛因之犯行，
辯稱：附表一所示之買受人有來跟伊要毒品，叫伊分一些毒品給
他，伊是有給他們毒品，但他們都沒有給錢，應不構成販賣云云
。經綜合調查證據之結果，認不可採，已在判決內詳予指駁，並
說明其理由。原判決所為論述，核與卷證資料相符，從形式上觀
察，並無違背法令之情形。且：（一）、上訴人如何於附表一編
號29至37之時、地販賣海洛因予曹楊劉之犯行，原判決依憑上訴
人使用之0000000000號行動電話之監聽譯文及曹楊劉
於偵查中證實監聽譯文是伊與上訴人的通話內容，並詳述購買毒
品之經過情形，互核曹楊劉所證如何向上訴人購毒之時間、金額
等情與通訊監察譯文相符，據以認定上訴人上開犯行，並說明上
訴人嗣於原審改稱未販賣海洛因予曹楊劉云云，應係臨訟卸責之
詞，委無足採。關於販賣海洛因予李裕民部分，上訴人上開行動
電話通話內容與李裕民所持用之00000000號電話通話內
容，如何與李裕民所證向上訴人購毒之時間、金額相符，足認上
訴人確有於附表一編號6至7各所示之時間、地點，販賣第一級毒
品海洛因予李裕民二次之犯行。另依上訴人上開行動電話與陳志
宏所持用之0000000000號行動電話通聯紀錄譯文，互
核陳志宏所證如何向上訴人購毒之時間、金額等情相符，可認上
訴人確有如附表一編號11之犯行。至於上訴人販賣海洛因予陳聰
哲部分，原判決依憑上訴人上開行動電話與陳聰哲000000
0000、0000000000號行動電話監聽譯文，認與陳
聰哲所證如何向上訴人購毒之時間、金額等情相符，上訴人確有
於附表一編號38至44各所示之時間、地點，先後販賣第一級毒品
海洛因予陳聰哲七次，並於完成毒品交易同時收受現金等情。原
判決已說明其就案內所有證據，本於調查所得心證，分別定其取
捨，而憑以認定上訴人犯罪之依據及理由，並說明上訴人於原審
改稱未販賣海洛因予曹楊劉、李裕民、陳志宏、陳均和、陳聰哲
云云，應係臨訟卸責之詞，委無足採，經核所為論敘均與卷內證
據資料相符，從形式上觀察並無認定事實不依證據或有何採證違
背經驗法則、論理法則等違法情形存在。關於附表一編號34、42
部分，原判決亦說明：起訴書就該部分交易之標的、數量及價額
原均載為「價格重量皆不詳之海洛因」，然曹楊劉於偵查時既已
證稱：「從九十八年八、九月在民族東路賣海洛因給我，我每次
都跟她買一千元」等語，佐以附表一編號34該次交易之監聽譯文
中，曹楊劉與上訴人主要僅討論交易之地點及時間，顯見交易之
標的、價額及數量應與渠等交易之常情無異，是附表一編號34交
易之標的、數量及價格自應以曹楊劉所陳交易「一千元重量不詳
之海洛因」為可採。又陳聰哲於偵查中就附表一編號42所示時地
交易之價額及數量並未陳述，參諸陳聰哲於警詢時稱「我不知何
時開始向她購買毒品，次數太多我記不清楚，我印象所及交易過
二次，每次都是五百元」等語，佐以附表一編號42該次交易之監
聽譯文中，並未明確提及交易標的、價額及數量，則應從對上訴
人有利之認定，認陳聰哲於附表一編號42該次交易僅向上訴人購
買「五百元重量不詳之海洛因」等語。上訴意旨(一)(二)(三)(四)(五)未依
據卷內訴訟資料，對原判決究竟如何不適用法則或適用不當為具
體之指摘，徒憑己見就原判決已說明事項或屬原審採證認事職權
之適法行使，空言曹楊劉、李裕民、陳志宏、陳均和、陳聰哲等
人之證詞不實，任意指摘原判決違法，核與法律規定得為第三審
上訴理由之違法情形，不相適合，自非適法之第三審上訴理由。
（二）、九十八年五月二十日修正之毒品危害防制條例第十七條
第二項既規定：犯第四條至第八條之罪於偵查及審判中均自白者
，減輕其刑，自以於偵查中及審判中均曾經自白（一次以上）為
要件，原判決說明：上訴人於警詢、偵查中均否認有販賣海洛因
之犯行，雖其於第一審曾坦認附表一所示販賣海洛因之犯行，與
上開規定不符，自不能依毒品危害防制條例第十七條第二項規定
減輕其刑等語，所為論述，經核並無不合。另原判決理由貳二之
(四)已說明上訴人犯罪情況，及犯罪後於第一審坦承犯行，犯後態
度尚屬良好，衡酌上開情節，依一般之客觀情形，尚堪憫恕，縱
量處最低刑，仍嫌過重，應有情輕法重之情，爰就其所犯各罪，
均依刑法第五十九條之規定，酌量減輕其刑等語，上訴意旨(六)顯
非依據卷內資料而為具體之指摘。上訴人上訴意旨，核係對原審
取捨證據與自由判斷證據證明力之職權行使及原判決理由已經說
明之事項，或就不影響於判決本旨事項再為事實上之爭辯，徒以
自己之說詞，泛指其為違法，並為單純事實上之爭執，皆非適法
之第三審上訴理由，其上訴違背法律上之程式，應予駁回。
據上論結，應依刑事訴訟法第三百九十五條前段，判決如主文。
中    華    民    國  九十九  年   十二   月   十六   日
                      最高法院刑事第二庭
                          審判長法官  莊  登  照  
                                法官  徐  昌  錦  
                                法官  許  錦  印  
                                法官  蔡  國  在  
                                法官  陳  春  秋  
本件正本證明與原本無異
                                      書  記  官  
中    華    民    國  九十九  年   十二   月  二十二  日
                                                      Ｅ

司法院資訊處製作；財團法人民間司法改革基金會備份。
